【裁判字號】    89,上易,89
【裁判日期】    890808
【裁判案由】    損害賠償
【裁判全文】
臺灣高等法院臺中分院民事判決  八十九年度上易字第八十九號
      上  訴  人  名展軸承有限公司
      法定代理人  甲○○
      訴訟代理人  胡昇寶 律師
      被上訴人    億川鐵工所股份有限公司
                              .
      法定代理人  乙○○      .
      訴訟代理人  郭賢傳 律師            住台中市○區○○街二十一號二樓之?
                              .
右當事人間損害賠償事件，上訴人對於中華民國八十九年一月十一日臺灣臺中地方法
院八十八年訴字第一六六三號第一審判決提起上訴，本院判決如左：
      主      文
上訴駁回。
第二審訴訟費用由上訴人負擔。
      事實及理由
甲、上訴人方面：
一、(甲)上訴人聲明：求為判決：(一)原判決廢棄。(二)被上訴人應給付上訴人新台幣  (
    下同) 玖拾貳萬元及自起訴狀繕本送達翌日起至清償日止，按週年利率百分之五
    計算之利息。(三)第一、二審訴訟費用由被上訴人負擔。
    (乙)被上訴人聲明：(一)上訴駁回。(二)第一、二審訴訟費用由上訴人負擔。
二、上訴人起訴主張：被上訴人於民國（下同）八十五年四月十八日，向伊訂購規格
    為六八一四、六八一六、六八二一及六八二四等號，數量分別為四百、八百、五
    百及一百件之軸承，總價新台幣（以下同）一百八十六萬元，並約定分二批交貨
    ，第一批於八十五年十月五日前、第二批於同年十二月五日前交付，惟其中規格
    六八二一號軸承五百件、規格六八二四號軸承五十件，經伊於八十五年十二月五
    日、八十六年五月二十六日、十一月六日，及八十七、八年間多次提出給付，均
    遭被上訴人拒絕受領，伊因被上訴人之受領遲延，受有相當於該部分價金九十二
    萬元之損害，為此依民法第二百三十一條、第二百二十六條，求為命被上訴人如
    數賠償之判決。
三、被上訴人則以上訴人交付之六八一六規格軸承八百件，其瑕疵品多達三三一件，
    造成工時浪費，機件磨損，訂單流失，始向上訴人主張爾後所交付之軸承須無瑕
    疵者始予受領，並非拒絕受領，且嗣後上訴人即未實際提出給付，本件亦無受領
    遲延可言，係上訴人逾給付期限迄未提出給付，兩造契約應已失效，若未失效，
    則被上訴人亦主張解除契約等語置辯。
四、上訴人主張被上訴人於八十五年四月十八日，向伊訂購規格為六八一四、六八一
    六、六八二一及六八二四等號，數量分別為四百、八百、五百及一百件之軸承，
    總價一百八十六萬元，並約定分二批交貨，第一批於八十五年十月五日前、第二
    批於同年十二月五日前交付等事實，業據上訴人提出訂購單乙紙為證，並為兩造
    所不爭，堪信為真。又上訴人主張系爭買賣，其中標的為規格六八二一號五百個
    、六八二四號五十個之軸承，曾指示業務員陳義中於八十五年十二月五日送貨，
    並於八十六年五月二十六日、十一月六日，及八十七、八年間多次表示要送貨，
    而被上訴人先前即預示拒絕受領之意思，上訴人得以準備給付之情事通知上訴人
    云云，固舉出證人陳義中為證，惟被上訴人否認上訴人有現實交付，並以前詞抗
    辯，經查：
    (一)兩造間之業務往來，向由上訴人將貨物送往被上訴人處簽收，業經證人陳義中
      於本院審理中證述屬實（見本院卷四九頁），並為兩造所不爭，顯見系爭軸承
      買賣契約應由上訴人送至被上訴人處所交付，係屬赴償債務，至為明顯。
    (二)上訴人所提出之出貨單，其記載規格六八一四號十五個，單價五百五十元，金
      額八千二百五十元，規格六八二四號一百個，單價二千四百元，金額二十四萬
      元，退規格六八一六號三三一個，單價七百五十元，金額二十四萬八千二百五
      十元（見原審卷三十五頁），上訴人主張係被上訴人發現規格六八一六號之軸
      承庫存過多，故以規格六八一四號十五個、規格六八二四號一百個之軸承交換
      云云，惟為被上訴人所否認，並抗辯係該規格六八一六號軸承瑕疵達三三一個
      ，才以貨易貨等語。衡情，該規格六八一六號之軸承如非有瑕疵，上訴人理當
      要求被上訴人給付貨款，豈會交貨事後，輕易接受被上訴人之易貨達三分之一
      強之理？可見該規格六八一六號之軸承確有瑕疵；且因此瑕疵，被上訴人始向
      上訴人要求爾後所交付之軸承須無瑕疵者始予受領，乃合乎事理，故被上訴人
      之意思並非預示拒絕受領甚明，上訴人主張被上訴人預示受領即得以準備給付
      之情事通知上訴人，應負受領遲延云云，即無足採。
    (三)證人陳義中在原審供稱：我在名展公司擔任售貨員，送貨時由原告公司（指上
      訴人）打出貨單，如現金交易就沒有。我於八十五年十二月間送一批軸承給億
      川公司，當時億川公司拒收，忘了拒收原因，我就打電話回公司，細節事情忘
      了，我不記得有再送同一批貨，金額數目我不記憶，名展與億川皆有往來，之
      前之後我都有送過貨，其他貨不記得有拒收情形，是軸承好像一樣，沒有特別
      之處（見原審筆錄五十頁）。是證人陳義中之證詞未能證明上訴人確有提出交
      付系爭買賣標的物中規格六八二一號軸承五百件、規格六八二四號軸承五十件
      ，自難為上訴人有利之證據。至於證人馬信全雖在本院中供稱有出貨及送貨給
      被上訴人云云，惟馬信全為上訴人之員工，其證詞難免偏頗；況上訴人在原審
      審理中，未曾表明有此證人，迄本院二次準備程序後，始陳明訊問證人馬信全
      ，又無系爭買賣標的物中規格六八二一號軸承五百件、規格六八二四號軸承五
      十個之出貨單可佐，其證言尚不足取。
    (四)又證人即上訴人前法定代理人許朝明供稱：上開出貨單（指原審卷三五頁）之
      一百個軸承，包括本件之五十個及另外之口頭契約五十個規格六八二四號之軸
      承（見本院言詞辯論筆錄）；惟依上訴人主張系爭買賣契約中，被上訴人既拒
      絕受領其中規格六八二一號軸承五百件、規格六八二四號軸承五十件，而上訴
      人要提出交付，何以該出貨單（指原審卷三五頁）上不見有上開規格六八二一
      號軸承五百件、規格六八二四號軸承五十件之記載？具期上所列之六八二一號
      軸承一○○件，又確經上訴人指為被上訴人職員之賴泳君在客戶簽收欄內簽名
      收受，足見上訴人主張有提出上述之現實交付，要不足取。
    (四)基上，系爭軸承買賣契約為赴償債務，上訴人不能舉證證明其確有提出現實交
      付，要可認定。
五、按兩造不爭執之訂購單載明，買方所諾付款方法係交貨九十日內以支票支付，上
    訴人既不能證明其確有提出現實交付，自無從請求被上訴人給付相當該貨款之損
    害賠償。從而，上訴人之請求，為無理由，不能准許；原審就此所為上訴人敗訴
    之判決，雖非以此為理由，惟其結果則屬相同，應予維持。上訴論旨，聲明廢棄
    改判非有理由，應予駁回。
六、因本案事證已臻明確，兩造其餘主張陳述及所提之證據，均毋庸再予審酌，附此
    敘明。
據上論結：本件上訴為無理由，依民事訴訟法第四百四十九條第一項、第四百六十三
條判決如主文。
中      華      民      國    八十九    年      八      月      八      日
~B1民事第一庭審判長法  官  楚汝聰
~B2                法  官  邱森樟
~B3                法  官  鄭金龍
右為正本係照原本作成。
不得上訴。
~B                書記官  林明冬
中      華      民      國    八十九    年      八      月      九      日
                                                                        Ｈ


司法院資訊處製作；財團法人民間司法改革基金會備份。
